最高法院刑事判決　　　　　　九十四年度台上字第四六七二號
　　上　訴　人　甲○○原名吳.
　　　　　　　　　　　　號6樓.
　　　　　　　　　　　　之9
　　　　　　　　乙○○
　　　　　　　　　　　　之7號.
　　　　　　　　　　　　樓之1.
　　上 列一 人
　　選任辯護人　謝英吉律師
上列上訴人等因常業詐欺案件，不服台灣高等法院台中分院中華
民國九十一年十二月十日第二審判決（九十一年度上訴字第一六
五０號，起訴案號：台灣台中地方法院檢察署九十一年度偵字第
二七一三、六一二八、六六九七號），提起上訴，本院判決如下
：
    主  文
上訴駁回。
    理  由
按刑事訴訟法第三百七十七條規定，上訴於第三審法院，非以判
決違背法令為理由，不得為之。是提起第三審上訴，應以原判決
違背法令為理由，係屬法定要件。如果上訴理由狀並未依據卷內
訴訟資料，具體指摘原判決不適用何種法則或如何適用不當，或
所指摘原判決違法情事，顯與法律規定得為第三審上訴理由之違
法情形，不相適合時，均應認其上訴為違背法律上之程式，予以
駁回。本件上訴人甲○○（原名吳銘正）上訴意旨略稱：(一)上訴
人素行良好，此次純係當時未有適當工作，聽信張耀文建議介紹
，一時失慮，伊對於張耀文如何獲利不清楚，伊將錢領出來後全
部交給張耀文，他再付伊酬勞共新台幣（下同）二萬元，伊係基
於幫忙的心態幫助張耀文，並無共同犯罪之行為，僅係幫助犯；
且已坦承不諱，原判決量處二年有期徒刑，有違比例、平等原則
。(二)又上訴人與張耀文之部分供詞並不相符，自有傳訊張耀文詳
予查證，上訴人所參與之工作究為如何，原審未加調查，逕予判
決，亦有違背法令云云。上訴人乙○○上訴意旨略以：(一)上訴人
僅係念及與張耀文多年同學之誼，而將郵政劃撥儲金帳戶借予張
耀文使用並代其申請00000000號市內電話，上訴人客觀上根本未
參與本件詐欺集團之運作，且上訴人主觀上亦無詐欺之故意，原
判決在並無證據下令上訴人負常業詐欺共同正犯之罪責，顯有違
誤。上訴人將郵局帳戶、電話供張耀文使用之行為，均屬詐欺取
財罪構成要件以外之行為，上訴人係以幫助他人犯罪之意思而參
與犯罪構成要件以外之行為，僅係幫助他人犯詐欺取財罪之從犯
。(二)又原判決科處上訴人二年有期徒刑之有罪判決，卻隻字未提
刑法第五十七條規定事項所應審酌之情形，且上訴人素行及犯後
態度良好，僅因一時失慮，原審量處重刑，有違比例原則及社會
相當性云云。
惟查原判決以本件經原審審理結果，認第一審判決就上訴人甲○
○所犯常業詐欺罪及上訴人乙○○所犯常業詐欺及行使偽造私文
書二罪，應依牽連犯之例，從較重之常業詐欺罪處斷，分別論處
甲○○、乙○○各有期徒刑貳年，認事用法以及量刑，核無違誤
或不當，應予維持，並依法引用第一審判決書記載關於上訴人等
部分之事實、證據及理由（如原判決附件）。對於甲○○上訴意
旨略以：伊僅係出於幫助張耀文行詐之意思，替張耀文接聽被害
人打入之電話及持人頭帳戶的提款卡至提款機領取被害人所匯入
之款項，張耀文告訴其要用東大電腦股份有限公司名義向被害人
詐騙獎金，伊不知張耀文獲利多少，伊把錢領出來後全部交給張
耀文，張耀文再付其報酬，祇共分得二萬元，純係出於幫忙之心
態，應屬幫助犯，第一審判決依共同正犯論罪，自有違誤等語。
乙○○上訴意旨略以：因與張耀文是補校高中同學，始接受張耀
文之請託，以自己名義聲請郵政儲金劃撥帳戶，借予張耀文使用
，並在張耀文授意下，至中華電信股份有限公司南台中營運處申
請00000000號市區電話號碼，張耀文除交付一萬元作為
借用帳戶及跑腿代為申請電話之代價外，未支付其他金錢，亦未
告知其借用帳戶作何之用，顯見伊與張耀文之詐騙集團無任何犯
意聯絡，至多只該當幫助犯，第一審判決竟依常業詐欺罪之共同
正犯論處，自有未當等語。以刑法幫助犯之成立，係指僅與正犯
以助力，而自己並無參與犯罪構成要件之行為者而言，如已參與
實施犯罪構成要件之部分事實，縱係出於幫助之意思，亦屬共同
正犯。查甲○○既坦承替主謀張耀文接聽被害人打入之電話，並
告訴被害人如果要領取獎項，須先繳交百分之十五稅金，且負責
填寫給被害人之得獎通知單等事實。另乙○○亦坦承將其郵局帳
戶、電話提供同學張耀文使用且偽造之「顏達良」印章，係張耀
文所交付，由其出面以「顏達良」名義申請00000000號
市內電話供張耀文詐騙集團使用等情，凡此，均已介入該項詐騙
犯罪之部分行為，則其應負共同正犯刑責，殆屬無疑。第一審判
決依共同正犯論處上訴人等刑責，尚無違誤，在判決內詳予指駁
並說明其理由。原判決所為論述，核與卷證資料相符，從形式上
觀察，並無違背法令之情形。按認事採證、證據之取捨及證據證
明力之判斷，俱屬事實審法院之職權，苟無違背證據法則，自不
能指為違法。原判決對於上訴人等有本件犯行，已說明其依憑之
證據及理由，對於上訴人等之辯解認均不可採，亦分別在判決內
詳述其不予採納之理由，並無上訴意旨所指違背法令之情形。查
原判決論處上訴人等罪刑，已依法引用第一審判決書記載之事實
、證據及理由，並無乙○○上訴意旨所指於量刑時，未審酌刑法
第五十七條各款之情形；亦無上訴人等上訴意旨所指量刑有違比
例、平等、社會相當性等法則之違法，為原審職權之適法行使，
自不能指為違法。上訴人等上訴意旨所指各節，或為單純事實之
爭執，或不影響全部犯罪事實之認定而可認於原判決之主旨有影
響，或事證已臻明確，無再行傳訊調查必要，原審已加審酌屬原
審得本於職權裁量之事項，已於判決內詳述其認事採證及證據取
捨、判斷之理由，為其職權之適法行使。上訴意旨仍執陳詞指摘
原判決違背法令，顯與法律規定得為第三審上訴理由之違法情形
不相適合，應認渠等之上訴違背法律上之程式，予以駁回。
據上論結，應依刑事訴訟法第三百九十五條前段，判決如主文。
中　　華　　民　　國　九十四　年　　八　　月　二十五　日
                      最高法院刑事第六庭
                          審判長法官  莊　登　照
                                法官  洪　明　輝
                                法官  黃　一　鑫
                                法官  魏　新　和
                                法官  林　秀　夫
      本件正本證明與原本無異
                                      書  記  官
中　　華　　民　　國　九十四　年　　九　　月　　二　　日
                                                      Ｑ
